【裁判字號】    89,上易,1349
【裁判日期】    890602
【裁判案由】    傷害
【裁判全文】
臺灣高等法院刑事判決                          八十九年度上易字第一三四九號
    上  訴  人  臺灣臺北地方法院檢察署檢察官
    上  訴  人
    即  被  告  甲○○
右上訴人因被告傷害案件，不服臺灣臺北地方法院八十八年度易字第三一八七號，中
華民國八十九年三月九日第一審判決（起訴案號：臺灣臺北地方法院檢察署八十八年
度偵字第二二二八八號）提起上訴，本院判決如左：
    主  文
原判決撤銷。
甲○○傷害人之身體，處拘役貳拾伍日，如易科罰金，以佰元折算壹日。緩刑貳年
。
    事  實
一、甲○○於民國八十八年九月二日十三時三十分許，在臺北市○○路二十八號力霸
    房屋公司門口，因不滿乙○○損壞其所有車牌號碼ＣＵ－七八八九號轎車之左右
    後照鏡（公訴人誤載為左後照鏡）、車門，竟基於傷害之故意，徒手並以腳踢方
    式毆傷乙○○，致乙○○受有顏面瘀傷４Ｘ２˙５公分、２Ｘ１公分、右上胸瘀
    傷２˙５Ｘ０˙５公分、１Ｘ０˙５公分、右上臂瘀傷８Ｘ６公分、右前臂瘀傷
    １Ｘ０˙５公分、４˙５Ｘ１˙５公分、１˙５Ｘ１公分、左前臂瘀傷５˙５Ｘ
    １˙５公分、左腕瘀傷１˙５Ｘ１˙５公分、背部瘀傷３Ｘ０˙３公分、左鼠蹊
    部瘀傷３Ｘ１公分之傷害。
二、案經被害人乙○○訴由臺灣臺北地方法院檢察署檢察官偵查起訴。
    理  由
一、訊之被告甲○○矢口有何否認傷害犯行，辯稱：被告與告訴人間原係舊識，告訴
    人因不滿被告與其疏離，遂於八十八年九月二日十二時四十分許，手持柺杖鎖，
    至被告所經營之力霸房屋門前，將被告所有之賓士車輛後照鏡及雙門恣意加以破
    壞，被告見狀，隨即趨前以言詞制止，惟告訴人仍未稍歇其行為。被告為免事態
    擴大，並維護自有財產，不得不在約十三時許，採取較強制之手段，硬將告訴人
    拖進力霸公司，且同時報警，當時告訴人有掙脫而跌倒在地上。告訴人之挫傷或
    因告訴人掙扎，或因雙方拉扯，並非被告所施打，且不知為何會有如此多的傷痕
    ，被告為保護自有財產，避免告訴人脫離犯罪現場，依刑法第二十三條、第二十
    四條規定（被告誤載為第二十四條、第二十五條）對於正當防衛及緊急避難之行
    為應屬不罰；又告訴人在警局同意和解云云。惟查：
（一）查告訴人與被告雖曾於八十八年九月二日因上開毀損、傷害事件而至臺北市政
      府警察局萬華分局東園派出所製作毀損案件之筆錄，嗣後雙方同意由被告之陳
      姓友人居中協調，暫時達成和解，互不提出告訴，負責處理之警員楊文之亦向
      告訴人與被告雙方解釋所謂「暫時達成和解」並非拋棄刑事告訴權之意義，並
      將此情形於臺北市政府警察局萬華分局派出所員警工作記錄簿上登記備查，此
      為被告所自承（見原審卷第三十七頁），且經證人楊文之到庭結證屬實（見原
      審卷第三十六至三十七頁），並有甲○○之偵訊（調查）筆錄、臺北市政府警
      察局萬華分局派出所員警工作記錄簿附卷足憑（見原審卷第四十一至四十二頁
      ）。準此，告訴人於當時並無撤回傷害之告訴，其告訴權並未因此而喪失，故
      其於事後在告訴期間內遞狀提出告訴，於法有據。
（二）右揭犯罪事實業經告訴人乙○○指訴綦詳，並有診斷證明書一紙、照片七幀、
      甲○○之偵訊（調查）筆錄、臺北市政府警察局萬華分局派出所員警工作記錄
      簿、乙○○之偵訊（調查）筆錄、臺北市立和平醫院八十九年一月二十七日北
      市和醫病字第八九六○○五三八○○號函暨病歷資料在卷可稽（見偵查卷第五
      頁、原審卷第四十一至四十二、四十六、四十七至五十頁，照片置於外放證物
      袋），且經證人即臺北市政府警察局萬華分局東園派出所警員楊文之證述屬實
      （見原審卷第三十六至三十七頁）。又告訴人於是日十四時即受有臉、手臂等
      部分之傷害，此觀臺北市政府警察局萬華分局派出所員警工作記錄簿之記載甚
      明（見原審卷第四十二頁背面）。而經原審依職權向臺北市立和平醫院函詢告
      訴人之急診就醫時間、傷勢情形、受傷之時間，經該院函覆稱：告訴人於八十
      八年九月二日三時三十五分至該院急診就醫，身上呈現多處瘀傷，何時受傷無
      法確知等語，此有臺北市立和平醫院八十九年一月二十七日北和醫病字第八九
      六○○五三八○○號函在卷可按（見原審卷第四十七頁）。於派出所製作筆錄
      、備案時，僅能看出告訴人臉、手臂之瘀傷，而無法看到衣物遮蓋之胸部、背
      部、鼠蹊部之瘀傷，與常情相符，且告訴人傷處甚多，應非僅掙脫跌倒或為誣
      陷被告自行造成。況被告亦稱：曾強行把告訴人拉至店內，在拉扯中造成告訴
      人受傷。：：：我是在拉扯當中有些碰撞等語（見原審卷第二十三、三十八頁
      之訊問筆錄）；於本院更自承有踢告訴人，是趁其不備，告訴人整個人倒下等
      情（見本院八十九年五月四日訊問筆錄、五月十九日審理筆錄），復參以告訴
      人所受之傷勢非僅因手部被拉扯而已，尚有其他多處受傷，足見被告確有傷害
      告訴人之犯行。
（三）查被告對告訴人攻其不備，以腳踢及徒手方式毆傷告訴人，造成告訴人傷害，
      已如前述。若僅係為制止告訴人或避免告訴人脫離現場，將告訴人拉開即足，
      何以竟趁其不備，且以腳踢，造成告訴人多處受傷，則其行為實已為傷害，而
      非僅為保護自身財產甚為顯然，尚不符正當防衛或緊急避難之要件。至被告請
      求傳訊證人，以證其係對於現在不法之侵害而防衛自己權益之行為，然觀之前
      述，其傷害行為已非正當防衛或緊急避難，求予證明上開事實，核無必要。
    綜上所述，被告所辯，無非卸責。本件事證明確，其犯行堪以認定。
二、核被告所為，係犯刑法第二百七十七條第一項之傷害罪。原審認被告所犯罪證明
    確，予以論罪科刑，固非無見。惟查原判決僅認定被告徒手拉扯告訴人之傷害事
    實，而未論及被告係徒手及腳踢方式毆傷告訴人，尚有未洽，公訴人認被告非僅
    拉扯，而是毆打以上訴，為有理由。被告上訴，認其係為保護自身權益，不構成
    犯罪，雖無理由，但原判決既有可議，自應由本院予以撤銷改判。爰審酌被告品
    行、行為時因告訴人毀損車輛所受之刺激、避免告訴人離開現場之動機及其目的
    、傷害之手段、告訴人所受傷害程度及被告犯罪後否認之態度等一切情狀，量處
    如主文所示之刑，並諭知易科罰金之折算標準。又被告前未曾受有期徒刑以上刑
    之宣告，有臺灣高等法院檢察署刑案紀錄簡覆表在卷可證，念其因不滿告訴人毀
    損其車輛，一時失慮，致觸法網，經此教訓後，當知警愓，應無再犯之虞，認對
    被告所處之刑以暫不執行為適當，併予宣告緩刑二年，以啟自新。
據上論斷，應依刑事訴訟法第三百六十九條第一項前段、第三百六十四條、第二百九
十九條第一項前段、刑法第二百七十七條第一項、第四十一條、第七十四條第一款、
罰金罰鍰提高標準條例第一條前段、第二條，判決如主文。
本案經檢察官費玲玲到庭執行職務。
中      華      民      國    八十九    年      六      月      二      日
                              臺灣高等法院刑事第十一庭
                                  審判長法  官
                                        法  官
                                        法  官
不得上訴
附錄：本判決論罪科刑法條全文
刑法第二百七十七條第一項
傷害人之身體或健康者，處三年以下有期徒刑、拘役或一千元以下罰金。


司法院資訊處製作；財團法人民間司法改革基金會備份。
